臺灣高等法院臺南分院刑事判決　 93年度交上更(一)字第545號
上　訴　人　臺灣雲林地方法院檢察署檢察官
被　　　告　丙○○
選任辯護人　劉炯意律師
　　　　　　孫則芳律師
上列上訴人因被告過失致死等案件，不服臺灣雲林地方法院89年
度交訴字第113號中華民國90年11月28日第一審判決（起訴案號
：臺灣雲林地方法院檢察署89年度偵字第5069號），提起上訴，
判決後，經最高法院第一次發回更審，本院判決如下：
    主  文
原判決關於丙○○所犯業務過失致人於死部分撤銷。
丙○○從事業務之人，因業務上之過失致人於死，處有期徒刑陸
月，如易科罰金，以參佰元折算壹日。
其餘上訴駁回。
    事  實
一、丙○○平日幫其父親郭竹南從事務農，並以駕駛農用曳引車
    為其附隨業務，係屬從事駕駛業務之人，於民國（下同）八
    十九年一月二十八日上午十一時許，無駕駛執照駕駛一部無
    車牌號碼之大型農用曳引車，沿雲林縣北港鎮○○里○○路
    由西湖往東湖由西向東方向行駛，途經雲林縣北港鎮○○路
    與華勝路之有燈號標誌交岔路口前（即雲林縣北港鎮○○里
    ○○路一０三號前之十字路口），欲左轉進入華勝路往元長
    鄉方向，因停等紅燈，而其車行方向之路口有一牌樓，丙○○乃將其所駕駛之曳引車頭超過紅綠燈桿二．九公尺停等，
    嗣於其車行方向由紅燈轉為綠燈，丙○○乃駕駛該曳引車前
    行欲左轉，應注意車前狀況，並隨時採取必要之安全措施，
    以避免危險之發生，而依當時日間天候晴，路面乾燥、無缺
    陷、除路口有牌樓外，並無障礙物、視距尚稱良好，客觀上
    並無不能注意之情事，其能注意竟疏未注意車前狀況，猶前
    行至該交岔路口未達中心處，適有陳健德騎乘ＭＡＬ─二九
    七號機車，其後搭載張志遠，沿雲林縣華勝路由元長鄉○○
    街里之由北向南方向直行至該路口，其車行方向之燈號已變
    為紅燈時，亦疏未停等，及注意車前狀況，逕自闖越紅燈前
    行至該路口未達中心處（靠近陳健德行駛車道內），因不及
    閃避，致陳健德機車車頭撞擊丙○○曳引車左前輪下方保險
    桿處，機車車頭全毀，陳健德因而受有頦部擦傷、右耳下皮
    下瘀血（二傷）合併腦挫傷，腹部鈍挫傷合併腹腔內出血，
    左右下肢多處銼裂傷及大面積皮下瘀血，左股骨閉鎖性骨折
    。張志遠另受有頭部等挫傷（張志遠對被告提出傷害告訴部
    分，業於偵查中之八十九年二月二十三日撤回告訴），陳健
    德經送醫急救後，仍因腦挫傷、腹腔內出血等於同年月二十
    九日七時許不治死亡。丙○○於車禍發生後，在未為有偵查
    權限之機關或公務員發覺前，即向至現場處理事故之雲林縣
    警察局北港分局北辰派出所警員吳鴻自首其為肇事者，嗣
    並接受裁判。
二、案經陳健德之父丁○○訴由雲林縣警察局北港分局報請臺灣
    雲林地方法院檢察署檢察官相驗後自動檢舉偵查起訴。
    理  由
甲、程序方面：
  (一)按被告以外之人於審判外之陳述，雖不符前四條之規定，而
    經當事人於審判程序同意作為證據，法院審酌該言詞陳述或
    書面陳述作成時之情況，認為適當者，亦得為證據。當事人
    、代理人或辯護人於法院調查證據時，知有第一百五十九條
    第一項不得為證據之情形，而未於言詞辯論終結前聲明異議
    者，視為有前項之同意，刑事訴訟法第一百五十九條之五定
    有明文。查本院準備程序期日，被告及被告辯護人對於証人
    張志遠、吳鴻、郭竹南、甲○○之証詞之証據能力均無意
    見，並同意引用本院前審判決所引用之証據（即告訴人丁○○、証人張志遠、甲○○、國立交通大學行車事故鑑定意見
    書、証人吳鴻等人之証詞、事後警員會同被告等人所繪之
    現場圖、照片等），從而本院自無排除証人甲○○、張志遠
    警訊筆錄及事後警員製作之現場圖及照片之証據能力。
  (二)況按中華民國九十二年一月十四日修正通過之刑事訴訟法施
    行前，已依法定程序進行之訴訟程序，其效力不受影響，刑
    事訴訟法施行法第七條之三但書定有明文。查証人甲○○、
    張志遠等人之警訊筆錄，均係刑事訴訟法施行前，依原有效
    之正當程序所為之証詞，揆之上開規定，亦難認無証據能力
    。
乙、實體方面：
一、訊據被告丙○○矢口否認有何前開犯行，辯稱：其並未闖紅
    燈，是被害人陳健德騎乘機車在該交岔路口闖紅燈，才撞到
    其所駕駛之曳引車左前輪下方保險桿處，其並無過失云云。
二、經查：
  (一)被告於前揭時、地駕駛前開曳引車至該路口時，欲左轉進入
    華勝路往元長鄉方向，因停等紅燈，且其車行方向之路口有
    一牌樓，丙○○乃將其所駕駛之曳引車頭超過紅綠燈桿二．
    九公尺停等之事實，業據被告供明在卷，且有照片、及現場
    圖附卷足憑（見相驗卷第七十六頁起至第七十九頁）。另被
    害人因本件車禍受有受有頦部擦傷、右耳下皮下瘀血（二傷
    ）合併腦挫傷，腹部鈍挫傷合併腹腔內出血，左右下肢多處
    銼裂傷及大面積皮下瘀血，左股骨閉鎖性骨折。經送醫急救
    後，仍因腦挫傷、腹腔內出血等於同年月二十九日七時許不
    治死亡之事實，又經臺灣雲林地方法院檢察署檢察官督同法
    醫師相驗屬實，製有勘驗筆錄、相驗屍體證明書、驗斷書各
    一份在卷可參（見相驗卷第一九至二十四頁）。
  (二)被告一再否認有闖紅燈之情事，而証人即現場目擊之証人甲○○於警訊時証述：「當時我騎ＭＡＡ─523號重機車沿西
    湖路直行欲經過十字路口往東湖路而行至西湖路欲進入華勝
    路之十字路口前，因紅燈而停在一部農用曳引機（由丙○○
    駕駛）之車後．．．」等語（見相驗卷第六十四頁背面）；
    於原審證述：當時我是跟在拼裝車（指被告所駕駛之曳引車
    ）後面，拼裝車是在等紅燈，後來拼裝車開走了，我也跟著
    他（指被告）過．．．」等語（見原審第七十四頁），於本
    院上訴審時亦証述「我看到被告的車停車等紅燈，我在後面
    看不到燈號，等被告的車啟動，已經是綠燈了，被告可能啟
    動後才撞倒人的」等語（見本院上訴卷第四十五頁），而觀
    之証人吳紐鎮前開証詞，就其因紅燈而停在被告所駕駛之曳
    引車之後一節，前後証詞相符，而可信採；再衡之常情，被
    告既在等紅燈，自會等待號誌由紅燈轉為綠燈後，始開動車
    輛，自無先停等紅燈，再起意闖紅燈之理。況本件送請國立
    交通大學鑑定結果，亦認陳健德駕駛重機車未靠外側車道行
    駛於華勝路闖紅燈，且因故未注意車前狀況，而致碰撞前未
    及採取必要措施之可能性較高等情，此有該大學行車事故鑑
    定意見書附卷足憑（見原審卷第六十頁）。被告所辯其係停
    車等紅燈，轉綠燈後始啟動車輛等語，並非全然無據。
  (三)至於証人甲○○雖於警訊時証述「當時我騎重機車……欲進
    入華勝路之十字路口前因紅燈而停在一部農用曳引機（由丙○○駕駛）之車後，後來該部農用曳引機開始行駛進入十字
    路口，我亦跟著後面騎行，忽然『碰』的一聲，該輛農用曳
    引機忽然停住，我即將車子往右邊閃，經過十字路口到達對
    面路口旁之住宅停住，我回頭一看，知道是車禍，……」、
    「我只停了約二至三秒，見前方之農用曳引機開始行駛，我
    就跟著行駛，……我行駛時未看我行駛之方向之燈號是何種
    燈號。」（見相驗卷第六十四頁背面、六十五頁正面）；原
    審證稱：「當時我是跟在拼裝車後面，拼裝車是停紅燈，後
    來拼裝車開走了，我也跟著他後面開走了，但他開走時，我
    沒有看到到底是紅燈還是綠燈，是直到我從旁邊閃過，才看
    到是綠燈，我當時有看到拼裝車的車速很慢，我沒有辦法確
    定他到底是綠燈還是紅燈開車的。」（見原審卷第七十四頁
    ）；雖就被告車啟動時，其車行方向究係【紅燈或綠燈】一
    節明確証述。但衡之常情，被告既已停等紅燈，當無在燈號
    未改變前，再起意闖紅燈之理，已如前述。再証人事後於本
    院上訴審時，另又証述【我沒看到被告撞到人，我看到被告
    的車停車等紅燈，我在後面看不見燈號，等被告的車起動，
    已經是綠燈，被告可能是起動後才撞到人的。】等語（本院
    上訴卷第四十五頁）；此外，觀之証人即現場處理警員吳鴻
    所繪之現場圖（見相驗卷第八頁），本件事故之【撞擊點
    】係在被告與被害人車進入該交岔路口後始撞擊，足資佐証
    証人甲○○於本院上訴審所為之上開証詞，與事實相符，而
    可信採。証人甲○○於警訊、原審審理時雖未能明確証述【
    被告係綠燈起動】之情，但本院參酌証人甲○○於本院上訴
    審之証詞及上開現場圖等情，認被告應係停等紅燈，並在燈
    號變為綠燈後，始啟動曳引車，証人甲○○警訊、原審所為
    上開証詞，尚難據為被告不利之認定。
  (四)另被告雖於偵查中供稱：「甲○○在我車子前面騎機車，他
    等綠燈才走，我跟在他後面。」、「我距紅綠燈號有二個自
    小客的車身，當時是紅燈我慢慢行駛，在西湖路往東湖方向
    我是靠右側車道直行要左轉，燈號變綠燈我才左轉。」等語
    （相字卷第四十八頁背面、四十九頁背面）；其就當日甲○○係在前等紅燈，綠燈後其跟在証人甲○○後面云云，顯與
    本院認定之事實即被告係駕駛曳引車停等紅燈在前，証人甲○○之車在被告車後面之情不符，自難信採，
  (五)另告訴人丁○○及證人張志遠雖均指明被告有闖紅燈之事實
    云云；但告訴人丁○○當時並未在現場親眼目睹，其指稱被
    告闖紅燈云云，尚無可採。而證人張志遠與被害人為朋友關
    係，且當時又坐在被害人所騎機車後座，本件事故發生後又
    對被告提出告訴（嗣於偵查中之八十九年二月二十三日始撤
    回告訴），則証人張志遠之証詞難免有所偏頗。再者，証人
    張志遠既係為被害人所搭載，且對於該處路旁搭建有帳篷一
    事，在原審陳稱並未看到等語，則對於行進中其號誌為何，
    焉能清楚記憶；況証人張志遠於警訊時，就當時之燈號究係
    綠燈或紅燈一節，証稱【當時我躲在我朋友身後，所以不清
    楚燈號運作情形】等語（見相驗卷第十三頁背面），從而証
    人張志遠事後再指証被告闖紅燈云云，已難信採。
  (六)另最高法院發回要旨以【証人甲○○雖於第一審證稱：「當
    時我是跟在拼裝車後面，拼裝車是停紅燈，後來拼裝車開走
    了，我也跟著他後面開走了，但他開走時，我沒有看到到底
    是紅燈還是綠燈，是直到我從旁邊閃過，才看到是綠燈，我
    當時有看到拼裝車的車速很慢，我沒有辦法確定他到底是綠
    燈還是紅燈開車的。」（第一審卷第七十四頁），於原審證
    稱：「我沒看到被告撞到人，我看到被告的車停車等紅燈，
    我在後面看不見燈號，等被告的車起動，已經是綠燈，被告
    可能是起動後才撞到人的。」等語（第二審卷第四十五頁）
    。但其於警訊時供稱：「當時我騎重機車……欲進入華勝路
    之十字路口前因紅燈而停在一部農用曳引機（由丙○○駕駛
    ）之車後，後來該部農用曳引機開始行駛進入十字路口，我
    亦跟著後面騎行，忽然『碰』的一聲，該輛農用曳引機忽然
    停住，我即將車子往右邊閃，經過十字路口到達對面路口旁
    之住宅停住，我回頭一看，知道是車禍，……」、「我只停
    了約二至三秒，見前方之農用曳引機開始行駛，我就跟著行
    駛，……我行駛時未看我行駛之方向之燈號是何種燈號。」
   （相字卷第六十四頁背面、六十五頁正面）。另被告於偵查
    中供稱：「甲○○在我車子前面騎機車，他等綠燈才走，我
    跟在他後面。」、「我距紅綠燈號有二個自小客的車身，當
    時是紅燈我慢慢行駛，在西湖路往東湖方向我是靠右側車道
    直行要左轉，燈號變綠燈我才左轉。」等語（相字卷第四十
    八頁背面、四十九頁背面），再參酌被告於第一審供稱：「
    （我）先碰到紅燈，我在等紅燈時曳引車的車頭、駕駛艙有
    超過牌樓，後面的大輪子有超過牌樓東邊。」（第一審卷第
    二十五頁）及卷附依甲○○所指被告停車位置所繪之現場圖
    ，被告之農用曳引機在等紅綠燈時車身已超越紅綠燈桿進入
    車道二．九公尺等情（相字卷第七十六頁），如果無訛，則
    甲○○在等紅綠燈時，究竟係停在被告之曳引車前或車後，
    何以二人之說詞不同，其所供從曳引車旁閃過時才看到是綠
    燈，斯時車禍是否已發生？被告如停車在等紅綠燈，何以其
    曳引車會超過牌樓，甚至超過紅綠燈桿二．九公尺，其在等
    紅綠燈期間是否已緩慢前進？其所謂「燈號變綠時我才左轉
    ？」，是指車子啟動時之左轉或是行至交岔路中心處左轉？
    均有欠明瞭，此因攸關證人甲○○之證言是否可信及被告是
    否有闖紅燈之判斷，原判決未詳予調查釐清，剖析明白，遽
    為上開論斷，自有未洽】等語。經查：
    被告於偵查中所為上開供述，與事實不符，另本件應係被
      告在前停等紅燈，証人甲○○車在後，並於燈號變為綠燈
      後始啟動，証人吳紐鎮於警訊及原審之証詞，尚難據為被
      告不利之認定，均如前述。
    另關於【依証人甲○○上開証述，其所稱從曳引車旁閃過
      時才看到是綠燈，斯時車禍是否已發生？被告在等紅綠燈
      期間是否已緩慢前進等情】，經本院以此詢及証人甲○○
      結果，証人均稱【已忘記】等語（見本院更一審卷第七十
      二頁至第七十三頁）。然參酌當時証人甲○○係在被告曳
      引車之後停等紅燈，及道路交通事故調查表現場圖所繪，
      暨証人吳鴻所稱【本件事故撞擊點尚未到中間線】等語
      （見本院更一審卷第七十五頁）。本件事故之【撞擊點】
      既係於前開交岔路口尚未達中心處，則証人甲○○從曳引
      車旁閃過時，斯時車禍應已發生。又依証人甲○○上開証
      詞，証人甲○○從曳引車閃過時，雖見該燈號為綠燈。然
      本件事故撞擊點既係在該交岔路口未至中心處，足見被告
      係於該燈號轉為綠燈，其啟動曳引車起步不久隨即與被害
      人車相撞，從而証人甲○○所為從曳引車旁閃過時才到看
      是綠燈一節，亦難據為被告有【闖紅燈】之証據。此外，
      被告究否係在【停等紅燈時緩慢前進】，亦無証據可資佐
      明，亦難以推測之詞而遽為被告不利之認定。
    另被告有無提前轉彎之事，証人吳鴻於本院更一審審理
      時証稱【看不出來，因為當時現場只有機車，被告車子不
      在現場，而且從被告出來的西湖路方向只有一個車道，所
      以無法斷定被告有無提前轉彎】（見本院更一審卷第七十
      五頁）；此外，檢察官就此項事實亦未舉証，從而檢察官
      所指【被告有未至中心線提前左轉，且未顯示方向燈或手
      勢，並占用來車道搶先左轉】等情，要屬無據，顯難信採
      。
  (七)另公証人雖認被告【應注意除準備停車或臨時停車外，不得
    駛出路面邊緣，或跨越兩條車道行駛】等情，然被告曳引車
    雖有超過紅綠燈桿二．九公尺之情事，但本件事故撞擊點係
    在路口尚未達中心處，且係被告曳引車起步後始發生事故，
    而非係停等紅燈時肇事，則被告曳引車縱有超過紅綠燈桿之
    情事，亦難謂有過失。另檢察官所指被告車【跨越兩條車道
    行駛】云云，然依証人乙○○前開所証，被告車行方向僅有
    一個車道，則被告車如何【跨越二條車道行駛】，此外，檢
    察官此部分又未能提出証據佐証，或舉証被告有何過失之處
    ，亦難以檢察官上開所指，而為被告不利之認定。
  (八)綜上，本件被告並未闖紅燈，而係其駕駛該曳引車至前開路
    口，欲左轉進入華勝路往元長鄉方向，因停等紅燈，且其車
    行方向之路口有一牌樓，被告乃將其所駕駛之曳引車頭超過
    紅綠燈桿二．九公尺停等紅燈，嗣於其車行方向紅燈轉為綠
    燈，丙○○駕駛該曳引車前行欲左轉，而前行至該交岔路口
    未達中心處時，隨即為被害人機車所撞擊等事實，足堪認定
    。
三、按汽車行駛時，駕駛人應注意車前狀況，並隨時採取必要之
    安全措施，道路交通安全規則第九十四條第三項定有明文。
    查本件被告於停等紅燈時，因其車行方向之路口有一牌樓，
    丙○○乃將其所駕駛之曳引車頭超過紅綠燈桿二．九公尺停
    等紅燈，已如前述；則被告既將該曳引車超過紅綠燈桿停等
    ，此時被告之視線即未因該牌樓而受阻，則對於道路交通狀
    況應可看見。竟於其燈號轉變為綠燈起步前行後，在該交岔
    路口之未達中心處隨即發生本件事故，顯見被告有疏於注意
    車前狀況之情事，足堪認定。再觀之道路交通事故調查表所
    載，及事後現場照片所攝，當時日間天候晴，路面乾燥、無
    缺陷、除路口有牌樓外，並無障礙物、視距尚稱良好，客觀
    上並無不能注意之情事，其能注意竟疏未車前狀況，而發生
    本件車禍，則被告有過失甚明。再被害人有闖紅燈之情事，
    已如前述，且依本件事故撞擊點係在該路口之未達中心處，
    則被害人亦有疏於注意車前狀況之情事，而與有過失。然被
    害人就本件車禍之發生雖與有過失，但尚難以此解免被告應
    負之過失責任。又被害人係因本件車禍而死亡，已如前述，
    則被害人之死亡與被告之過失行為間顯有相當因果關係。
四、查被告平日幫其父從事務農，並以駕駛農用曳引車為其附隨
    義務，業據被告供明在卷（見本院更一審卷第七十六頁），
    為從事駕駛業務之人。核被告所為，係犯刑法第二百七十六
    條第二項之業務過失致人於死罪。被告於車禍發生後，在未
    為有偵查權限之機關或公務員發覺前犯罪嫌疑人係被告之前
    ，即向至現場處理事故之雲林縣警察局北港分局北辰派出所
    警員吳鴻自首，業據証人吳鴻証明在卷（見原審卷第十
    九頁、本院上訴卷第四十二頁起至第四十二頁、本院更二審
    卷第六十九頁、第七十頁最後第三行起至第七十一頁），而
    接受本件裁判，則其對於未發覺之犯罪自首而接受裁判，依
    刑法第六十二條前段自首之規定減輕其刑。又按因行為後法
    律有變更者，適用裁判時之法律，刑法第二條第一項前段定
    有明文。而九十年一月四日修正，同年月十日經總統公布施
    行，於同年月十二日起生效之修正後刑法第四十一條規定：
    「犯最重本刑為五年以下有期徒刑之罪，而受六月以下有期
    徒刑或拘役之宣告，因身體、教育、職業或家庭之關係或因
    其他正當事由，執行顯有困難者，得以一元以上三元以下折
    算一日，易科罰金」。已將得易科罰金之適用範圍擴大為最
    重本刑五年以下有期徒刑之罪；比較刑法第四十一條新舊法
    之規定（舊法得易科罰金之適用範圍為最重本刑三年以下有
    期徒刑之罪），以新法最有利於行為人。查本件被告犯罪之
    時間為刑法第四十一條修正生效之前，所犯最重本刑為五年
    以下有期徒刑之罪，自有修正後之刑法第四十一條第一項前
    段之適用。
五、原審未察，就此部分遽為被告無罪之諭知，尚有未當，檢察
    官就此部分上訴，指摘原判決不當，為有理由，應由本院就
    此部分予撤銷改判。爰審酌被告犯罪之動機、目的、手段、
    智識程度、其與被害人就本件事故之過失程度，造成被害人
    死亡之結果及犯罪後否認態度等一切情狀，量處如主文第二
    項所示之刑，並諭知易科罰金之折算標準，以資懲儆。
六、公訴意旨另以：被告丙○○於八十九年一月二十八日肇事後
    ，並致陳健德、張志遠受有頭部等挫傷後，立即逃逸駛離現
    場，因認被告涉犯刑法第一百八十五條之四之肇事逃逸罪嫌
    。
  (一)按犯罪事實應依證據認定之，無證據不得認定其犯罪事實；
    又不能證明被告犯罪者，應諭知無罪之判決，刑事訴訟法第
    一百五十四條第二項、第三百零一條第一項前段分別定有明
    文。再刑法第一百八十五條之四肇事逃逸罪，除行為人須有
    【逃逸】之客觀事實外，並須有【逃逸之主觀犯意】。
  (二)訊據被告堅詞否認有何此部分犯行，辯稱發生車禍後因恐怕
    造成該處交通阻塞，而且其住家因在該車禍現場附近，所以
    才直接把曳引車開回家，回家後就打電話報警，並非肇事逃
    逸等語。
  (三)查，依證人即處理員警乙○○於原審之證述：本件車禍是由
    勤務中心通報北辰派出所，當天由他擔任備勤前去處理，到
    現場時被告在車禍附近他家的旁邊，當他詢問在場之人，肇
    事之農用曳引車是何人駕駛時，被告就表示是伊駕駛的（見
    原審卷第十九頁）；於本院上訴審調查時證稱：被告家在十
    字路口約十公尺，在號誌燈的下面，肇事地點在十字路口中
    心；肇事後被告將車倒退到他家前面等語。嗣於本院更二審
    審理時，証人復又稱【到現場後，被告在案發地點旁邊的屋
    子，他家住在案發地點的旁邊】、【我現場要處理時先問附
    近的人何人是肇事者，人家告訴我說可能在那邊，我就過去
    問被告是否他肇事的，他說是。】、【事後被告車子好像放
    在被告家後面的路上，距離現場不遠，幾公尺忘記了】、【
    （被告的車子有沒有隱匿起來？）他放在他家後面路上，沒
    有隱匿起來。】、【被告家在牌樓的右邊，在相驗卷七七頁
    第一張照片】等語；足見被告住處確係在本件車禍現場附近
    ，可堪認定。再觀之本件事故發生地點係在【交岔路口】，
    則被告為免防礙交通而將車子開回其住家後面距離現場不遠
    之處，尚難認有何悖於事實之處。況被告並未將該車輛隱匿
    ，又為証人吳鴻証明在卷，則若果真被告有【逃逸】之故
    意或行為，衡情豈有將車子開回其住家後面距離現場不遠之
    處，且又未隱匿而可輕易為警查獲之理。依此，被告所辯【
    其係為免防礙交通，而將該曳引車開回距離現場不遠之住處
    ，並無逃逸之情】等語，要非子虛。
  (四)最高法院發回要旨雖以：証人乙○○另於原審證稱：「我到
    現場時該曳引車就停在丙○○家旁邊。」。於本院上訴審時
    證稱：「被告將車倒到他家前面」、「採證之後，我問何人
    肇事的，被告就從他家跑出來說他肇事」等語（見原審卷第
    十九頁、本院上訴卷第四十二頁）。如果無訛，則被告於肇
    事後為何不保留現場，而將曳引車駛回其家旁邊，人亦返回
    家中，必待警員採證後詢問肇事者始出面承認？其間是否有
    即時對被害人施以必要之救護？均有欠明瞭而待釐清，此亦
    攸關被告是否有肇事逃逸，原判決未詳予調查說明，亦有可
    議等語。然查：被告將曳引車駛回其住家後面路上，係為免
    防礙交通，而無逃逸之犯意，已如前述。再証人乙○○於本
    院審理時，亦証稱「被害人有經人叫救護車送醫」（見本院
    更一審卷第七十一頁），足見被害人於案發後即經救護車送
    往醫院急救，雖証人乙○○未能証明【究係何人叫救護車】
    之情（見同上頁），但亦難以此即認被告將該曳引車開回，
    即有【逃逸之故意】。
  (五)此外，復無其他積極證據，足以證明被告有何上揭公訴人所
    指肇事逃逸犯行，而檢察官就此部分亦未提出其他補強証據
    以資証明，因此原審以不能證明被告此部分犯罪而諭知無罪
    之判決，核無不合，檢察官上訴意旨，仍執前詞，指摘原判
    決不當，非有理由，應予駁回。
據上論結，應依刑事訴訟法第368條、第369條第1項前段、第364
條、第299條第1項前段、刑法第2條第1項前段、第276條第2項、
第62條前段、修正後刑法第41條第1項前段，罰金罰鍰提高標準
條例第1條前段、第2條，判決如主文。
本案經檢察官許仲瑩到庭執行職務。
中　　華　　民　　國　　94　　年　　4 　　月　　13　　日
                  刑事第四庭    審判長法　官  鄭文肅
                                      法　官  蔡美美
                                      法　官  陳珍如
以上正本證明與原本無異。
如不服本判決，應於收受本判決後十日內向本院提出上訴書狀。
其未敘述上訴理由者並得於提起上訴後十日內向本院補提理由書
狀（均須按他造當事人之人數附繕本）「切勿逕送上級法院」。
　　　　　　　　　　　　　　　　　　　書記官  岑  玢
中　　華　　民　　國　　94　　年　　4 　　月　　13　　日
附錄：本判決論罪科刑法條
中華民國刑法第二百七十六條
(過失致死罪)
因過失致人於死者，處二年以下有期徒刑、拘役或二千元以下罰
金。
從事業務之人，因業務上之過失犯前項之罪者，處五年以下有期
徒刑或拘役，得併科三千元以下罰金。
